【裁判字號】    90,訴,463
【裁判日期】    900731
【裁判案由】    偽造文書等
【裁判全文】
臺灣桃園地方法院刑事判決                            九十年度訴字第四六三號
    公  訴  人  臺灣桃園地方法院檢察署檢察官
    被      告  甲○○
右列被告因偽造文書等案件，經檢察官提起公訴（九十年度偵字第二六二二  號），
本院判決如左：
    主  文
甲○○連續行使偽造私文書，足以生損害於他人，處有期徒刑拾月。
偽造「沈進明」名義簽帳單之顧客存根聯參張、特約商店存根聯署名參枚，及偽造之
富邦銀行信用卡壹張均沒收。
    事  實
一、甲○○因失業無收入，竟意圖為自己不法所有及偽造文書之概括犯意，於民國九
    十年二月十六日，透過中國時報上刊登之「你想發財，本錢壹萬元」之廣告，在
    台北市○○路光華商場向不詳姓名年籍綽號「阿明」之成年男子，以新台幣（下
    同）一萬元之價格，購得偽造之背面尚未簽名，卡號000000000000
    0000號，卡面由富邦銀行所發行，原持卡人為丙○○之信用卡一張後，並即
    在光華商場門口處，在上開所購得之信用卡簽名欄上偽造「沈進明」之署名，以
    為「沈進明」與富邦銀行成立消費付款委託契約之意思表示，而偽造準私文書，
    足以生損害於富邦銀行及財團法人聯合信用卡處理中心對於信用卡客戶管理之正
    確性及沈進明。於同日下午三時十三分許，巧遇戊○○（已由檢察官另案處理）
    ，二人一同至台北縣三重市分別消費。甲○○先至三重市○○○路一七五號「三
    壘手兒童服飾」（下稱三壘手，起訴書誤載為台北縣三重市○○○路一七三號愛
    的世界）購買一套童裝，計一千九百七十元，持上開經偽造「沈進明」署名之富
    邦銀行信用卡，交予不知情之三壘手之員工刷卡消費，並以複寫方式在特約商店
    交付之一式二聯（即顧客存根聯、特約商店存根聯）之簽帳單上偽簽「沈進明」
    署名，表示確認該筆消費之意，並持以行使交付三壘手之員工核對相符後，誤信
    其為沈進明本人，而陷於錯誤，讓其簽卡消費，並交付其所購買之上開物品，再
    將該紙偽造之顧客存根聯交付甲○○，留存商店存根聯，足生損害於三壘手及沈
    進明。得手後，甲○○再於同日下午四時三十一分許，持上開信用卡，至桃園市
    ○○○路五十一號豐群來來百貨股份有限公司（下稱來來百貨），以相同手法，
    選購百優精純乳霜及化粧品等物，金額共計四萬零五十元，致生損害於來來百貨
    及沈進明。得手後，甲○○三度持上開信用卡，於同日下午四時四十四分許，至
    桃園市○○路六十一號統領百貨股份有限公司（下稱統領百貨），選購資生堂專
    櫃之十五瓶百優乳霜，合計金額二萬七千元，於結帳時，甲○○以同一手法，在
    乙○○交付之一式二聯簽帳單上，以複寫方式偽簽「沈進明」之署名，並將偽造
    後之簽帳單交付乙○○，因乙○○直覺該張信用卡有問題，乃通知公司內警方前
    來處理，而當場查獲，致未得逞。當場並扣得偽造之富邦銀行信用卡一張、偽造
    「沈進明」名義之簽帳單顧客存根聯正本一張。
二、案經桃園縣警察局桃園分局報告臺灣桃園地方法院檢察署檢察官偵查起訴。
    理  由
一、訊據被告甲○○對於持上開偽造信用卡三次盜刷購物一情，迭於警訊時（偵卷第
    十三頁至第十六頁）及本院訊問及審理時均供承不諱，核與證人丁○○、乙○○
    於警訊中（偵卷第十八至二十一頁）及證人丁○○於本院調查時證述之情節相符
    ，此外，並有偽造之富邦銀行信用卡一張、偽造「沈進明」名義之簽帳單顧客存
    根聯正本一張、尚未簽名之簽帳單二分共四張可資佐證，其自白應可採信，事證
    明確，被告上揭犯行，洵堪認定。
二、查被告行為後，刑法已於九十年六月二十日修正公布，增訂刑法第二百零一條之
    一規定「意圖供行使之用，而偽造、變造信用卡、金融卡、儲值卡或其他相類作
    為簽帳、提款、轉帳或支付工具之電磁紀錄物者，處一年以上七年以下有期徒刑
    ，得併科三萬元以下罰金。行使前項偽造、變造之信用卡、金融卡、儲值卡或其
    他相類作為簽帳、提款、轉帳或支付工具之電磁紀錄物，或意圖供行使之用，而
    收受或交付於人者，處五年以下有期徒刑，得併科三萬元以下罰金。」，與修正
    前之刑法第二百十六條、第二百二十條、第二百十條規定之法定刑為五年以下有
    期徒刑，相比較結果，以修正前之規定有利於行為人，依刑法第二條第一項但書
    規定，應適用修正前之規定處斷。按信用卡係表示持卡人與發卡銀行間所成立之
    消費付款委託契約，屬刑法第二百二十條第二項所稱之「錄音、錄影或電磁紀錄
    ，藉機器或電腦之處理所顯示之聲音、影像或符號，足以為表示其用意之證明者
    ，亦以文書論」之準私文書。查被告先在「阿明」所交付之該張偽造信用卡背面
    偽簽「沈進明」署名，進而連續持該偽造信用卡消費，並至前開三間特約商店，
    出示該信用卡刷卡，且於三壘手等公司內，在顧客存根聯及特約商店存根聯之簽
    帳單上以複寫方式同時偽造「沈進明」之署名兩枚，並同時偽造完成二聯「沈進
    明」名義之簽帳單，再將偽造之簽帳單交與上開信用卡特約商店行使，而詐得上
    開財物之行為，核其所為，係犯刑法第二百十六條、第二百十條、第二百二十條
    之行使偽造準私文書罪，第二百十六條、第二百十條行使偽造私文書罪、第三百
    三十九條第一項詐欺取財罪、同條第三項詐欺取財未遂罪。公訴意旨就被告於偽
    造之上開信用卡背面偽簽「沈進明」署名部分，認係刑法第二百十七條第一項之
    罪，尚有未洽，惟其基本事實同一，本院自應予審理，並變更其起訴法條。被告
    與不詳姓名年籍之成年男子「阿明」，就偽造準私文書部分犯行，有犯意之聯絡
    及行為之分擔，皆為共同正犯。被告於信用卡背面及刷卡消費之簽帳單上偽造沈
    進明署名之行為，為偽造準私文書及私文書之部分行為；又偽造準私文書及私文
    書後復持以行使，偽造之低度行為，皆為行使之高度行為所吸收，均不另論罪。
    再其先後三次行使偽造準私文書行為，及三次行使偽造私文書之行為，時間緊接
    ，方法相同，所犯係構成要件相同之罪名，顯均係基於概括犯意為之，應依連續
    犯規定論以情節較重之行使偽造私文書一罪，並加重其刑；另其二次詐欺取財既
    遂之行為，與一次詐欺取財未遂之行為，時間緊接，方法相同，所犯構成要件相
    同之罪名，顯亦係基於概括犯意而為，亦應從重論以詐欺取財既遂一罪，並依法
    加重其刑。被告所犯連續行使偽造私文書罪及連續詐欺取財罪之間，有方法目的
    之牽連關係，應從一重之連續行使偽造私文書罪處斷。爰審酌被告正值青年，以
    持偽卡偽簽被害人名義之方式向特約商店詐取財物，危害社會金融秩序及真正持
    卡者權益，惟念其因一時貪念，致罹刑章，且犯後又坦承犯行，深具悔意，犯罪
    後態度尚稱良好等一切情狀，量處如主文所示之刑，併諭知易科罰金之折算標準
    。
三、扣案之偽造富邦銀行信用卡一張、偽造「沈進明」名義之簽帳單顧客存根聯正本
    一張及未扣案之偽造「沈進明」名義之簽帳單顧客存根聯二張，不能證明業已滅
    失，均為被告所有，供犯罪所用之物，應依刑法第三十八條第一項第二款宣告沒
    收。至未扣案之簽帳單商店存根聯三張，已於簽帳後，持交特約商店成其所有，
    已非被告所有，爰僅就其上偽造之「沈進明」署名，依同法第二百十九條宣告沒
    收。至顧客存根聯上之偽造「沈進明」署名，係屬偽造私文書之一部分，並依法
    宣告沒收業據前述，事實上已無重複諭知沒收之必要（最高法院五十一年臺上字
    第一零五四號判例參照），附此敘明。
據上論斷，應依刑事訴訟法第二百九十九條第一項前段、第三百條，刑法第二條第一
項後段、第五十六條、第二百十六條、第二百十條、第三百三十九條第一項、第五十
五條、第三十八條第一項第二款、第二百十九條，罰金罰鍰提高標準條例第一條前段
，判決如主文。
本案經檢察官陳美華到庭執行職務。
中      華      民      國    九十      年      七      月    三十一    日
                                臺灣桃園地方法院刑事第二庭
                                    審判長法  官  王  兆  飛
                                          法  官  江  振  義
                                          法  官  李  桂  英
右正本證明與原本無異。
如不服本判決，應於判決送達後十日內，向本院提出上訴狀。
                                          書記官  梁  麗  雲
中      華      民      國    九十      年      八      月      一      日
附錄本案論罪科刑法條全文：
刑法第二百十六條
行使第二百十條至第二百十五條之文書者，依偽造、變造文書或登載不實事項或使登
載不實事項之規定處斷。
刑法第二百十條
偽造、變造私文書，足以生損害於公眾或他人者，處五年以下有期徒刑。
刑法第三百三十九條第一項
意圖為自己或第三人不法之所有，以詐術使人將本人或第三人之物交付者，處五年以
下有期徒刑、拘役或科或併科一千元（已提高十倍為一萬元）以下罰金。


司法院資訊處製作；財團法人民間司法改革基金會備份。
